【裁判字號】    96,訴緝,55
【裁判日期】    980123
【裁判案由】    偽造文書等
【裁判全文】
臺灣士林地方法院刑事判決              96年度訴緝字第55號
公  訴  人  臺灣士林地方法院檢察署檢察官
被      告  丙○○
                    （另案在臺灣花蓮監獄花蓮分監執行中）
上列被告因偽造文書等案件，經檢察官提起公訴（91年度偵字第
6981號），被告為有罪之陳述，本院合議庭裁定由受命法官獨任
以簡式審判程序進行審理，並判決如下：
    主  文
丙○○共同連續犯行使偽造私文書罪，處有期徒刑壹年，減為有
期徒刑陸月，如易科罰金，以銀元佰元即新臺幣玖佰元折算壹
日。偽造之「乙○○」、「甲○○」、「蔡景漢」、「許志傑」
印章各壹枚及如起訴書附表一所示以「乙○○」、「甲○○」、
「蔡景漢」、「許志傑」名義申請開立存款帳戶時所偽造之「乙
○○」、「甲○○」、「蔡景漢」、「許志傑」署押及印文，均
沒收。
    事實及理由
一、本件犯罪事實、證據以及應適用之法條，均引用起訴書（如
    附件）之記載，並補充如下：
    (一)丙○○前因侵占案件，經臺灣高等法院花蓮分院判處有
        期徒刑6 月確定，於民國95年9 月29日執行完畢；又因
        背信案件，經臺灣花蓮地方法院判處有期徒刑1 年確定
        ，嗣經裁定減刑為有期徒刑6 月，於97年12月27日入監
        執行（以上於本案均不成立累犯）。
    (二)證據部分補充：被告丙○○於本院之自白。
    (三)刑法於94年2 月2 日修正公布，95年7 月1 日施行（下
        稱新法；修正前刑法下稱舊法），新法第2 條第1 項之
        規定，係規範行為後法律變更所生新舊法律比較適用之
        準據法，於新法施行後，應適用新法第2 條第1 項之規
        定，為「從舊從輕」之比較。本案之新舊法比較詳如附
        表所示。又被告行為後，戶籍法增定第75條第1 項：「
        意圖供冒用身分使用，而偽造、變造國民身分證，足以
        生損害於公眾或他人者，處5 年以下有期徒刑、拘役或
        科或併科新臺幣50萬元以下罰金」、第2 項「行使前項
        偽造、變造之國民身分證者，亦同」等規定，並於97年
        5 月30日公布施行，經與刑法第216 條、第212 條之規
        定比較，戶籍法第75條第1 項、第2 項之規定顯較不利
        於被告，自仍應依刑法第216 條、第212 條之規定處斷
        。
二、程序事項：
    (一)查本件被告所犯者非為死刑、無期徒刑、最輕本刑為3
        年以上有期徒刑之罪或高等法院管轄第一審案件，其於
        準備程序進行中，先就被訴事實為有罪之陳述，經告知
        其簡式審判程序之旨，並聽取公訴人、被告之意見後，
        本院業已依刑事訴訟法第273 條之1 第1 項之規定，裁
        定由受命法官獨任以簡式審判程序進行本案之審理。
    (二)又本案檢察官與被告於審判外進行協商，經當事人雙方
        合意且被告認罪，被告並願於兩個月內向指定之公益團
        體（財團法人犯罪被害人保護協會台灣士林分會）支付
        新臺幣15萬元，願受有期徒刑6 月之科刑，而達成協商
        合意（96年9 月17日審判筆錄參照），迺被告遲未能履
        行上開條件，且於本院審理時供稱並無能力捐款，經檢
        察官依刑事訴訟法第455 條之3 第2 項後段之規定撤回
        協商程序之聲請，而由本院依簡式審判程序續行審理，
        特此敘明。
三、刑之酌科及加減：
    (一)被告先後多次行使偽造私文書、特種文書之行為，均時
        間緊接，犯罪構成要件相同，顯係基於概括犯意為之，
        均為舊法第56條之連續犯，應依法加重其刑。被告所犯
        上開二罪間有目的、方法之牽連犯關係，應從一重論以
        連續行使偽造私文書罪。
    (二)本院審酌被告行使偽造身分證而前往金融機構虛設帳戶
        之行為，嚴重危害金融秩序，並間接助長犯罪集團獲取
        不法利益，社會示範效應不容小覷，惟慮其係因貪圖小
        利而思慮欠週所致，惡性尚非重大，併其犯罪手法、所
        得、所生危害暨犯後坦承之態度等一切情狀，量處如主
        文所示之刑。
    (三)減刑部分：
    １、按犯罪在中華民國96年4 月24日以前者，除本條例另有
        規定外，依下列規定減刑：一死刑減為無期徒刑；二無
        期徒刑減為有期徒刑20年；三有期徒刑、拘役或罰金，
        減其刑期或金額二分之一。依本條例應減刑之罪，未經
        判決確定者，於裁判時，減其宣告刑。依前項規定裁判
        時，應於判決主文同時諭知其宣告刑及減得之刑，96年
        7 月16日施行之中華民國96年罪犯減刑條例第2 條第1
        項、第7 條定有明文。又犯最重本刑為5 年以下有期徒
        刑以下之刑之罪，依本條例規定減為6 月以下有期徒刑
        、拘役者，應於為減刑裁判時，併諭知易科罰金折算之
        標準；減刑後之易科罰金或易服勞役之折算標準，仍宜
        照原標準定之，上開條例第9 條、「法院辦理96年減刑
        案件應行注意事項」第16條亦有明文。本案被告犯罪時
        間在96年4 月24日以前，經本院宣告有期徒刑1 年，合
        於前揭減刑條件，應減為有期徒刑6 月，並依新舊法比
        較之結果諭知易科罰金之折算標準。
    ２、又依中華民國96年罪犯減刑條例第5 條「本條例施行前
        ，經通緝而未於中華民國96年12月31日以前自動歸案接
        受偵查、審判或執行者，不得依本條例減刑」之規定，
        係指於該條例施行前經通緝，而未於96年12月31日以前
        自動歸案者，不得依該條例減刑，如係於該條例施行前
        經通緝，並於該條例施行前經緝獲到案者，應不受該條
        規定不得減刑之限制（最高法院81年度台非字第12號判
        決意旨參照）。本案被告前於95年1 月5 日經本院發布
        通緝（94年度訴字第331 號），迨96年9 月20日撤銷通
        緝，似有上開限制減刑規定之適用。惟查，被告於95年
        1 月5 日經本院發布通緝，迨同年3 月9 日即為警緝獲
        之事實，有卷附通緝書、通緝案件資料表以及臺中市警
        察局第一分局調查筆錄可佐，則被告既於中華民國96年
        罪犯減刑條例施行前即為警緝獲到案，依法不受上開規
        定不得減刑之限制。而被告自95年3 月9 日起，至同年
        9 月30日止，在臺灣臺中監獄執行另案罪刑，本應借提
        訊問後辦理撤銷通緝，然因被告經臺灣高等法院花蓮分
        院另案借提審理，致使本院於被告上開另案罪刑執行完
        畢出監前未能借提到案而遲未撤銷通緝，迨96年8 月8
        日始進行歸案分案事宜，並於同年9 月17日行準備程序
        確認人別無誤後核發歸案證明書，並於同年月20日撤銷
        通緝，此有卷附本院借提函文、臺灣臺中監獄函文、歸
        案分案通知、歸案證明書、撤銷通緝書可稽，惟被告究
        非於中華民國96年罪犯減刑條例施行後始緝獲歸案，依
        法自仍得予以減刑。
    ３、另前揭規定係就本條例施行前經通緝之被告或受刑人而
        設之規定，如係於本條例施行後始通緝者，即不適用該
        條規定（法院辦理96年減刑案件應行注意事項第9 條第
        1 項參照）。查被告歸案後，另於97年12月23日經本院
        發布通緝，迨98年1 月6 日緝獲歸案，因係於本條例施
        行後始經通緝，依法仍得予以減刑，附此敘明。
    (四)按偽造之印章、印文或署押，不問屬於犯人與否，沒收
        之，刑法第219 條定有明文。本案被告與共犯所偽造之
        印章及各次開戶時所偽造之署押、印文，並無證據足認
        業已滅失，故不問屬於犯人與否，依共犯責任共同原則
        ，均應依法宣告沒收。
四、適用之法律依據：
    刑事訴訟法第273 條之1 第1 項、第299 條第1 項前段、第
    310 條之2 、第454 條，刑法第2 條第1 項、第210 條、第
    212 條、第216 條、第219 條，修正前刑法第28條、第56條
    、第55條後段、第41條第1 項前段，罰金罰鍰提高標準條例
    第1 條前段，修正前罰金罰鍰提高標準條例第2 條，現行法
    規所定貨幣單位折算新臺幣條例第2 條，中華民國96年罪犯
    減刑條例第2 條第1 項第3 款、第7 條、第9 條。
本案經檢察官蔡啟文到庭執行職務。
如不服本判決，得自收受送達之日起10日內，向本院提起上訴。
中    華    民    國    98    年    1     月    23    日
                  刑事第六庭  法  官   楊皓清
以上正本證明與原本無異。
如不服本判決應於收受判決後10日內向本院提出上訴書狀，並應
敘述具體理由：其未敘述上訴理由者，應於上訴期間屆滿後20日
向向本院補提理由書（均須按他造當事人之人數附繕本）「切勿
逕送上級法院」。
                              書記官   朱俶伶
中    華    民    國    98    年    1     月    23    日
附錄論罪法條：
中華民國刑法第210條
偽造、變造私文書，足以生損害於公眾或他人者，處 5 年以下有
期徒刑。
中華民國刑法第212條
偽造、變造護照、旅券、免許證、特許證及關於品行、能力服務
或其他相類之證書、介紹書，足以生損害於公眾或他人者，處1
年以下有期徒刑、拘役或3 百元以下罰金。
中華民國刑法第216條
行使第 210 條至第 215 條之文書者，依偽造、變造文書或登載
不實事項或使登載不實事項之規定處斷。
附表
┌──┬───────────┬───────────┬──────┬─────────┐
│編號│     新法規定         │      舊法規定        │  比較結果  │    理由及根據    │
├──┼───────────┼───────────┼──────┼─────────┤
│ 一 │第28條                │第28條                │舊法第28條  │新法將舊法之「實施│
│    │二人以上共同實行犯罪之│二人以上共同實施犯罪之│            │」修正為「實行」。│
│    │行為者，皆為正犯。    │行為者，皆為正犯。    │            │原「實施」之概念，│
│    │                      │                      │            │包含陰謀、預備、著│
│    │                      │                      │            │手及實行等階段之行│
│    │                      │                      │            │為，修正後僅共同實│
│    │                      │                      │            │行犯罪行為始成立共│
│    │                      │                      │            │同正犯。是新法共同│
│    │                      │                      │            │正犯之範圍已有限縮│
│    │                      │                      │            │，排除陰謀犯、預備│
│    │                      │                      │            │犯之共同正犯。新舊│
│    │                      │                      │            │法就共同正犯之範圍│
│    │                      │                      │            │既因此而有變動，自│
│    │                      │                      │            │屬犯罪後法律有變更│
│    │                      │                      │            │，而非僅屬純文字修│
│    │                      │                      │            │正，應有新舊法比較│
│    │                      │                      │            │適用之問題（最高法│
│    │                      │                      │            │院96年度臺上字第  │
│    │                      │                      │            │1323號判決參照）。│
│    │                      │                      │            │本案被告為實行正犯│
│    │                      │                      │            │，新法並未較舊法為│
│    │                      │                      │            │有利，應適用舊法。│
├──┼───────────┼───────────┼──────┼─────────┤
│ 二 │第33條第5 款          │第33條第5 款          │舊法第33條第│1.新法第33條第5 款│
│    │罰金：新臺幣1,000 元以│罰金：1元以上。       │5款         │  規定罰金刑為新臺│
│    │上，以百元計算之。    │                      │            │  幣1,000 元以上，│
│    │                      │                      │            │  以百元計算之，新│
│    │刑法施行法第1條之1    │罰金罰鍰提高標準條例第│罰金罰鍰提高│  法施行後，應依新│
│    │中華民國94年1 月7 日刑│1條                   │標準條例第1 │  法第2 條第1 項之│
│    │法修正施行後，刑法分則│依法律應處罰金、罰鍰者│條前段      │  規定，適用最有利│
│    │編所定罰金之貨幣單位為│，就其原定數額得提高為│            │  於行為人之法律。│
│    │新臺幣。94年1 月7 日刑│二倍至十倍。但法律依一│            │2.刑法第214 條之罰│
│    │法修正時，刑法分則編未│定比率規定罰金或罰鍰之│            │  金刑，依舊法之規│
│    │修正之條文定有罰金者，│數額或倍數者，依其規定│            │  定，為銀元5,000 │
│    │自94年1 月7 日刑法修正│。                    │            │  元即新臺幣15,000│
│    │施行後，就其所定數額提│                      │            │  元以下罰金，而依│
│    │高為三十倍。但72年6 月│現行法規所定貨幣單位折│現行法規所定│  新法之規定，上開│
│    │26日至94年1 月7 日新增│算新臺幣條例第2條     │貨幣單位折算│  法條之罰金貨幣單│
│    │或修正之條文，就其所定│現行法規所定金額之貨幣│新臺幣條例第│  位為新臺幣，且因│
│    │數額提高為三倍。      │單位為圓、銀元或元者，│2條         │  非屬72年6 月26日│
│    │                      │以新臺幣元之三倍折算之│            │  至94年1 月7 日新│
│    │                      │。                    │            │  增之條文，罰金數│
│    │                      │                      │            │  額應提高為三十倍│
│    │                      │                      │            │  ，故新法之罰金刑│
│    │                      │                      │            │  為新臺幣15,000元│
│    │                      │                      │            │  ，二者之最高罰金│
│    │                      │                      │            │  數額相同，但最低│
│    │                      │                      │            │  數額則以舊法對被│
│    │                      │                      │            │  告較為有利，亦即│
│    │                      │                      │            │  新法並無較有利被│
│    │                      │                      │            │  告之情形，依刑法│
│    │                      │                      │            │  第2 條第1 項之規│
│    │                      │                      │            │  定，應適用行為時│
│    │                      │                      │            │  之舊法。        │
│    │                      │                      │            │3.最高法院95年度第│
│    │                      │                      │            │  八次刑事庭會議決│
│    │                      │                      │            │  議三(一)1.參照。  │
├──┼───────────┼───────────┼──────┼─────────┤
│ 三 │第67條                │第67條                │舊法第68條  │1.新法施行前，法定│
│    │有期徒刑或罰金加減者，│有期徒刑加減者，其最高│            │  罰金刑有加減之原│
│    │其最高度及最低度同加減│度及最低度同加減之。  │            │  因者，新法施行後│
│    │之。                  │                      │            │  ，應依新法第2 條│
│    │                      │                      │            │  第1 項之規定，適│
│    │第68條                │第68條                │            │  用最有利於行為人│
│    │拘役加減者，僅加減其最│拘役或罰金加減者，僅加│            │  之法律。本案有法│
│    │高度。                │減其最高度。          │            │  定罰金刑之加重原│
│    │                      │                      │            │  因（如後述之連續│
│    │                      │                      │            │  犯），並無減輕原│
│    │                      │                      │            │  因，因新法就罰金│
│    │                      │                      │            │  最低度有加重規定│
│    │                      │                      │            │  ，舊法則無，新法│
│    │                      │                      │            │  並無較有利被告之│
│    │                      │                      │            │  情形，應適用舊法│
│    │                      │                      │            │  。              │
│    │                      │                      │            │2.最高法院95年度第│
│    │                      │                      │            │  八次刑事庭會議決│
│    │                      │                      │            │  議六(六)參照。    │
├──┼───────────┼───────────┼──────┼─────────┤
│ 四 │第56條                │第56條                │舊法第56條  │1.連續數行為而犯同│
│    │（刪除）              │連續數行為而犯同一之罪│            │  一之罪名，均在新│
│    │                      │名者，以一罪論。但得加│            │  法施行前者，新法│
│    │                      │重其刑至二分之一。    │            │  施行後，應依新法│
│    │                      │                      │            │  第2 條第1 項之規│
│    │                      │                      │            │  定，適用最有利於│
│    │                      │                      │            │  行為人之法律。被│
│    │                      │                      │            │  告連續數行為而犯│
│    │                      │                      │            │  同一罪名，且均在│
│    │                      │                      │            │  新法施行前，因新│
│    │                      │                      │            │  法業已修正刪除連│
│    │                      │                      │            │  續犯之規定，而應│
│    │                      │                      │            │  予數罪併罰，則因│
│    │                      │                      │            │  新法並無較有利被│
│    │                      │                      │            │  告之情形，應適用│
│    │                      │                      │            │  舊法。          │
│    │                      │                      │            │2.最高法院95年度第│
│    │                      │                      │            │  八次刑事庭會議決│
│    │                      │                      │            │  議五(四)參照。    │
├──┼───────────┼───────────┼──────┼─────────┤
│ 五 │第55條                │第55條                │舊法第55條後│1.犯一罪而其方法或│
│    │一行為而觸犯數罪名者，│……犯一罪而其方法或結│段          │  結果之行為，均在│
│    │從一重處斷。但不得科以│果之行為犯他罪名者，從│            │  新法施行前者，新│
│    │較輕罪名所定最輕本刑以│一重處斷。            │            │  法施行後，應依新│
│    │下之刑。              │                      │            │  法第2 條第1 項之│
│    │                      │                      │            │  規定，適用最有利│
│    │                      │                      │            │  於行為人之法律。│
│    │                      │                      │            │2.新法刪除牽連犯之│
│    │                      │                      │            │  規定，則被告所犯│
│    │                      │                      │            │  二罪應予數罪併罰│
│    │                      │                      │            │  ，新法並無較有利│
│    │                      │                      │            │  被告之情形，應適│
│    │                      │                      │            │  用舊法之規定。  │
│    │                      │                      │            │3.最高法院95年度第│
│    │                      │                      │            │  八次刑事庭會議決│
│    │                      │                      │            │  議五(三)參照。    │
├──┼───────────┼───────────┼──────┼─────────┤
│ 六 │第41條第1項           │第41條第1項           │舊法第41條第│1.被告於犯罪時之易│
│    │犯最重本刑為5 年以下有│犯最重本刑為5 年以下有│1項前段     │  科罰金折算標準為│
│    │期徒刑以下之刑之罪，而│期徒刑以下之刑之罪，而│            │  舊法第41條第1 項│
│    │受6 個月以下有期徒刑或│受6 個月以下有期徒刑或│            │  前段，依修正前罰│
│    │拘役之宣告者，得以新臺│拘役之宣告，因身體、教│            │  金罰鍰提高標準條│
│    │幣1,000 元、2,000 元或│育、職業或家庭之關係或│            │  例第2 條（現已修│
│    │3,000 元折算一日，易科│其他正當事由，執行顯有│            │  正刪除）之規定，│
│    │罰金。但確因不執行所宣│困難者，得以1 元以上3 │            │  就其原定數額提高│
│    │告之刑，難收矯正之效，│元以下折算一日，易科罰│            │  為100 倍折算一日│
│    │或難以維持法秩序者，不│金。但確因不執行所宣告│            │  ，則本件被告行為│
│    │在此限。              │之刑，難收矯正之效，或│            │  時之易科罰金折算│
│    │                      │難以維持法秩序者，不在│            │  標準，應以銀元  │
│    │                      │此限。                │            │  300 元折算一日，│
│    │                      │                      │            │  經折算為新臺幣後│
│    │                      │罰金罰鍰提高標準條例第│修正前罰金罰│  ，應以新臺幣900 │
│    │                      │2條（現已修正刪除）   │鍰提高標準條│  元折算為一日。比│
│    │                      │依刑法第41條易科罰金或│例第2 條    │  較修正前後之易科│
│    │                      │第42條第2 項易服勞役者│            │  罰金折算標準，新│
│    │                      │，均就其原定數額提高為│            │  法並未較有利於被│
│    │                      │一百倍折算一日；法律所│            │  告，依刑法第2條 │
│    │                      │定罰金數額未依本條例提│            │  第1 項之規定，應│
│    │                      │高倍數，或其處罰法條無│            │  適用舊法第41條第│
│    │                      │罰金刑之規定者，亦同。│            │  1 項前段規定、修│
│    │                      │                      │            │  正前罰金罰鍰提高│
│    │                      │                      │            │  標準條例第2 條等│
│    │                      │                      │            │  規定，定其折算標│
│    │                      │                      │            │  準。            │
│    │                      │                      │            │2.最高法院95年度第│
│    │                      │                      │            │  八次刑事庭會議決│
│    │                      │                      │            │  議三(二)參照。    │
└──┴───────────┴───────────┴──────┴─────────┘


司法院資訊處製作；財團法人民間司法改革基金會備份。
